【裁判字號】    89,重訴,212
【裁判日期】    890825
【裁判案由】    清償借款
【裁判全文】
臺灣士林地方法院民事判決  八十九年度重訴字第二一二號
    原      告  陽信商業銀行股份有限公司
    法定代理人  己○○
    訴訟代理人  辛○○
    被      告  惠普興業股份有限公司
                            設台北市北投區○○○路○段一八一號地下一層
    法定代理人  戊○○      住台北市○○區○○街七之三號
    被      告  丙○○      住台北市○○區○○路二段三五五巷十九號六樓
    被      告  庚○○      住台北市○○區○○路二段三五五巷十九號六樓
    被      告  甲○○      住台北市中山區○○○路一九０巷一號十二樓
    被      告  乙○○      住台北市松山區○○○路○段二五０巷二弄三九號三
                            樓.
    被      告  丁○○○    住台北市○○區○○路一七八號八樓
    右五人共同
    訴訟代理人  李潮雄律師
右當事人間請求給付清償借款事件，本院判決如左：
    主    文
被告應連帶給付原告新臺幣陸仟陸佰陸拾柒萬貳仟佰柒拾元及自八十七年八月二
十二日起至清償日止，按年息百分之九點一二五計算之利息；暨自八十七年九月二十
二日起六個月內加上開利率百分之十，逾期六個月以上者，其超過六個月部分加上開
利率百分之二十計付之違約金。
原告其餘之訴駁回。
訴訟費用由被告連帶負擔。
    事    實
甲、原告方面：
一、聲明：
（一）被告等應連帶給付原告新台幣（下同）六千六百六十七萬二千三百七十三元，
      及自民國（下同）八十七年八月二十一日起至清償日止按年息百分之九‧一二
      五計算之利息，暨自八十七年九月二十一日起六個月內加上開利率百分之十，
      逾期六個月以上者，其超過六個月部份加上開利率百分之二十計付之違約金。
（二）訴訟費用由被告連帶負擔。
二、陳述：
（一）緣被告惠普興業股份有限公司（下稱惠普公司）前法定代理人丙○○於八十四
      年二月七日邀同被告甲○○、庚○○、丁○○○、乙○○及丙○○本人為連帶
      保證人，與原告前身陽明山信用合作社（原告於八十六年九月一日組織變更登
      記為陽信商業銀行股份有限公司）訂立消費借貸契約，借貸金額為一億二千萬
      元，借款期間自八十四年二月七日起至一○四年二月七日止，利息依年息百分
      之九‧一二五計算；上開利率同意隨原告基本放款利率變動而調整；借款人在
      借款期間未按期付息或到期未履行債務時，自逾期之日起加放款利率百分之十
      ，逾期六個月以上者，其超過六個月部份加放款利率百分之二十計付違約金；
      借款人及連帶保證人並喪失期限利益，應立即清償借款。
（二）詎被告惠普公司利息僅繳納至八十五年八月二十一日，之後即未再繳息，經催
      討未果，原告乃拍賣抵押物求償。合計原告債權總額一億四千四百四十七萬二
      千三百零三元，受分配金額七千七百九十九萬元，依雙方簽立之授信約定書第
      七條約定，如清償人所提出之給付不足清償全部債務時，由本行指定應抵充之
      債務並由本行決定其抵充之方法及順序。本件原告就前開分配金額係先抵充費
      用、次充違約金、次充利息，最後抵充本金。故原告未獲償債權為本金六千六
      百六十七萬二千三百七十三元。
（三）另前述拍賣抵押物強制執行分配債權金額，其利息、違約金之計算，係以八十
      七年八月二十一日為迄日，故本件利息、違約金之計算，請求即以其次日即八
      十七年八月二十二日起算，債務人違約金則係依借據第三條之約定計算。
（四）被告等分別為前開消費借貸之借款人及連帶保證人，爰依消費借貸及保證法律
      關係，對原告前項分配不足之金額，請求被告等連帶負全部清償之責任。
（五）對被告抗辯之陳述：
  １、被告提及「放款明細資料查詢及列印表」關於八十四年二月七日借記惠普公司
  一億二千萬元，八十五年三月七日貸記一億一千八百七十五萬零八百六十一元，是
  曰「新餘額」為零，表明業已清償。此部份可由會計科目說明；八十四年二月七日
  借方係惠普公司（長期擔保放款帳號）轉至貸方即惠普公司之活期存款，而八十五
  年三月七日之借方係惠普公司之催收款項轉至貸方即惠普公司長期擔保放款，亦即
  該筆款項係由催收款項墊付，與被告惠普公司之清償根本無關，何來清償之有。此
  種行為僅係原告內部會計作業之程序；八十六年三月十九日亦為相同情形；至於八
  十五年九月三日亦係催收款項與長期擔保放款帳戶間之借貸關係。是以無論原告將
  被告未清償之借款以長期擔保放款科目處理或以催收款項科目處理，實屬原告內部
  管理作業之方式，均無法改變被告未清償借款之事實，更無被告所指摘八十五年九
  月間以「新借方式」將催收款轉回正常放款之情形，此純屬原告內部會計科目變更
  而已。
  ２、依民法第二百三十三條第一項之規定，被告惠普公司自八十四年九月間即有遲
      延繳款之情形，依法原告自有權收取遲延利息，原告基此權利收取遲延利息，
      而先撤回強制執行程序，僅係暫不行使抵押權而已，非謂原告未向其請求履行
      債務，而准許債務人延期清償。連帶保證人等既已承認係就八十四年二月七日
      惠普公司向本行所借一億二千萬元擔任連帶保證人，而本行對此筆貸款於延滯
      後並未曾同意借款人延期清償，此可由借據始終僅有一只，並未再簽有任何延
      期清償之書據及再次撥款之動作可證。且依五十年台上字第一八二號判列意旨
      ，連帶保證人等自不得主張民法第七百五十五條而不負保證責任。
  ３、被告又稱，鈞院仁執雙字第三一七一號通知，執行處以「債權人陽信商業銀行
      因不足額分配，故利息、違約金不列入分配」，衡諸執行程序貴在迅速，且其
      性質上為非訟，執行法院並未實體認定其債權存在之範圍，而今因拍賣價額遠
      低於債權總額，執行處為便宜計而為不足額分配，故利息、違約金不列入分配
      之記載，非謂債權人等不得請求利息、違約金。是以債權人取得分配款後，自
      得依約定行使抵充之方法及順序；故本行於本訴請求六千六百餘萬元顯係本金
      部份要無疑義，被告所提答辯似有可議。
三、證據：提出借據、連帶保證書、本院八十七年十月三十一士院仁執雙字第三一七
    二號民事執行處通知、台北市政府財政局北市財三字第八六二一四○八五○○號
    函、經濟部公司執照、銀行營業執照、惠普興業股份有限公司變更登記表、放款
    明細資料查詢及列印表、債權計算書（以上均影本）各一件、戶籍謄本、往來收
    入傳票（以上均影本各二件）、轉帳傳票影本四件、授信約定書影本六件為證。
乙、被告惠普公司方面：
    被告未於言詞辯論期日到場，亦未提出準備書狀作何聲明或陳述。
丙、被告丙○○、乙○○、丁○○○、甲○○及庚○○方面：
一、聲明：求為判決：
（一）原告之訴駁回。
（二）訴訟費用由原告負擔。
二、陳述：
（一）被告乙○○、丁○○○、甲○○及庚○○等人係被告惠普公司前負責人即被告
      丙○○之至親，於八十四年二月七日應被告丙○○之邀，擔任惠普公司向原告
      之前身保證責任陽明山信用合作社借款之連帶保證人，於借據上用印，茲就借
      據之真正被告並不爭執。惟原告有無將借據所載一億二千萬元撥付予惠普公司
      、惠普公司如何及何時起「未按期攤還本金或未按期付息」，被告等全然未獲
      知會；原告雖主張伊經實施抵押權拍賣程序獲分配若干款項云云；惟該等程序
      性質上為非訟，執行法院並未實體上認定其債權存在之範圍。原告主張之債權
      額六千六百六十七萬二千三百七十三元是否存在，宜由原告提出相關證據並其
      計算書以為證明。
（二）再就定有期限之債務為保證者，如債權人允許主債務人延期清償時，保證人除
      對於其延期已為同意外，不負保證責任，民法第七百五十五條定有明文。據被
      告所知，惠普公司於八十四年十月間就本件借款即有遲延情事，依約定喪失期
      限利益，應負清償責任；經原告於八十五年間以鈞院執行處八十五年度執字第
      二五二四號執行事件為強制執行，嗣允被告惠普公司延期清償，撤回該事件之
      執行；嗣再於八十六年間另以八十六年度執字第三一七二號執行事件聲請執行
      。果如此，則本件債務應有民法第七百五十五條規定之適用。
（三）民法第七百三十九條之一規定：「本節所規定保證人之權利，除法律另有規外
      ，不得預先拋棄。」又依同法債編施行法第三十三條規定：「修正之民法第七
      百三十九條之一規定，於民法債編修正施行前成立之保證，亦適用之」。準此
      ，法律所規定之保證人權利，除民法第七百四十六條第一款規定，保證人得拋
      棄先訴抗辯權外，餘皆不容保證人預先拋棄其權利。原告舉授信約定書、連帶
      保證書所載與上開法律規定不符之部份，於本件自無可適用。
（四）被告等係就八十四年二月七日惠普公司向原告所借一億二千萬元擔任連帶保證
      人。倘該筆借款業經清償後，原告另行借予惠普公司他筆款項，自與被告等無
      涉；又倘所保證之債務已屆清償期，而原告允惠普公司延期清償，非有被告等
      之同意，被告等亦不負保證責任。本件依原告於八十九年七月二十六日庭訊時
      所提「放款明細資料查詢及列印表」，原告確於八十四年二月七日借記惠普公
      司一億二千萬元，惟於八十五年三月七日貸記一億一千八百七十五萬零八百六
      十一元，是日「新餘額」為零，表明業己清償。另至八十五年九月三日，復再
      借記惠普公司同額款項，表明於是日借予惠普公司該筆借款，前後二筆借款，
      期日有六個月之間隔，後筆借款自不在被告等之保證範圍。縱認原告辯稱「因
      轉為催收款而為如此記載」為真，惟被告等所保證之借款，既早於八十五年三
      月七日即因惠普公司違約而屆清償期，經原告撤回執行允為延期，至八十五年
      九月間仍允以新借方式將催收款轉回正常放款，未獲被告等之同意，被告等自
      難能擔負保證責任。
（五）惠普公司積欠原告債務，第經原告聲請拍賣抵押物取償，依鈞院民事執行處八
      十七年十月三十一日士院仁執雙字第三一七一號通知，執行處以：「債權人陽
      信商業銀行因不足額分配，故利息、違約金不列入分配」，於分配結果彙總表
      表明「陽信商業銀行債權本利和一億一千八百三十六萬零三百四十二元，分配
      金額七千六百九十二萬五千三百五十四元，不足額四千一百四十三萬四千九百
      八十八元」，債權人陽信商業銀行就此並無異議，執行處因之實行分配。從而
      於八十七年十月三十一日分配表作成日，原告對惠普公司之債權原本應為四千
      一百四十三萬四千九百八十八元。原告於本訴請求六千六百餘萬元之本金，並
      請求八十七年八月二十一日起之利息、相關違約金，於法無據。
（六）原告陳稱：「放款明細資料查詢及列印表」所載八十五年三月七日係借方惠普
      公司之催收款項轉至貸方即惠普公司長期擔保放款，亦即該筆款項係由催收款
      項墊付，與惠普公司之清償根本無關，八十六年三月十九日亦為相同情形，至
      於八十五年九月三日亦係催收款項與長期擔保放款帳戶間之借貸關係。惟按：
  １、毋論惠普公司於八十五年三月七日之欠款一億一千八百七十五萬零八百六十一
      元是否由惠普公司清償，或由第三人墊付，殊無從改變原告所提上開「放款明
      細資料查詢及列印表」所載，是日原告對惠普公司放款「新餘額」為「零」之
      事實。
  ２、倘原告所稱，八十五年三月七日係由「催收款項墊付」長期擔保放款之欠款，
      則八十五年九月三日借記一億一千八百七十五萬零八百六十一元，應係自「長
      期擔保放款帳號」轉出上開款項至「催收款項帳戶」，適足證明於八十五年九
      月三日原告另借予惠普公司一億一千八百七十五萬零八百六十一元，以便歸還
      催收款項帳戶之墊付款，茲即為另一筆借款之撥貸作業，僅數額同一而已。此
      部不容原告以「催收款項與長期擔保放款帳戶間之借貸關係」乙語含混表示，
      應請原告提出傳票，益得佐實被告之說。
  ３、果如原告所稱，早於八十五年三月七日即將惠普公司本件債務轉為催收款項帳
      戶，並自承開始實施抵押物之強制執行程序，斯足證明被告等所保證之惠普公
      司定期債務已屆清償期，乃竟未有被告等保證人之同意，逕自允以新借或延期
      方式，撤回強制執行程序，難謂保證人等不得援用民法七百五十五條規定主張
      免責，茲為債權人自己拋棄期限利益之必然結果。原告雖以最高法院五十年度
      台上字第一八二號判例意旨，主張原告對於惠普公司之第一筆貸款於延滯後未
      曾同意借款延期清償，且繼續收取遲延利息云云，惟原告對於惠普公司於聲請
      強制執行後，復撤回執行，倘無「借新還舊」，或允許主債務人延期清償之事
      實，又如何得以解釋？本件事實殊與上開判例意旨不一。
  ４、原告既陳稱：八十五年三月七日、八十六年三月十九日相同，皆為催收款項墊
      付長期擔保放款。果如此，何以同一筆欠款竟有先後二次「墊付」？執此亦見
      本件請求實屬八十五年九月三日之另一筆借貸，並非保證人等於八十四年二月
      七日所保證之惠普公司一億二千萬元借款債務所由生。
  ５、另頃惠普公司告稱：保證人等所保證之一億二千萬元債務，自八十四年九月間
      即有遲延繳付本息情事，經原告於八十五年三月間即以主債務人及保證人等喪
      失期限利益為由，進行強制執行求為清償程序。原告嗣為申請變更組織為銀行
      ，須降低逾放比率，乃通知惠普公司另貸放予該公司八百萬元，並於八十五年
      八月三十日將該八百萬元允作繳付惠普公司欠息，嗣撤回強制執行，並允以新
      借方式沖銷前催收款。上情適與原告所提之「放款明細資料查詢及列印表」所
      載流水號十二、十三相符，亦得由其提出之台北市政府財政局八十五年五月二
      日函，對照佐實。原告既未對被告等就本件借款另徵取保證，自不能為本件請
      求。
（七）原告又稱：執行法院未實體認定債權存在之範圍，為便宜計，故利息、違約金
      不列入分配，非謂債權人不得請求，債權人取得分配款後，自得依約定行使抵
      充方法及順序。惟：
  １、鈞院執行處於八十七年十月三十一日以仁執雙字第三一七二號函通知原告及惠
      普公司，囑就分配表表示意見，並明白諭知：「對於分配表所載各債權人之債
      權或分配金額，有不同意見者，應於分配期日一日前，提出書狀，聲明異議，
      明原分配表之不當及應如何變更」，另又明白表示：「如無異議，得免於期
      日到場」。原告既未提出異議，且未於期日到場，誠己表示同意該分配表所載
      債權或分配金額。
  ２、主債務人惠普公司對於法院分配予原告之七千六百九十二萬五千三百五十四元
      ，既全數抵充本金，自無不同意之理；則原告與惠普公司間就此已有合意。被
      告等為保證人，自得援引民法第七百四十二條規定，以主債務人對原告之抗辯
      事由，加以主張。
  ３、原告於本訴更行主張上開七千六百九十二萬五千三百五十四元先行抵充違約金
      、利息，於法已有不合。原告八十九年七月二十五日所提計算書，容無可採。
三、證據：請求本院調閱本院八十五年度執字第二五二四號民事執行卷。
    理    由
一、被告惠普公司經合法通知，未於言詞辯論期日到場，核無民事訴訟法第三百八十
    六條各款所列情形，爰依原告之聲請，由其一造辯論而為判決。
二、本件原告起訴主張：被告惠普公司原法定代理人丙○○於八十四年二月七日邀同
    被告甲○○、庚○○、丁○○○、乙○○及其本人為連帶保證人，與原告前身陽
    明山信用合作社（原告於八十六年九月一日組織變更登記為陽信商業銀行股份有
    限公司）訂立消費借貸契約，借貸金額為一億二千萬元，借款期間自八十四年二
    月七日起至一○四年二月七日止，利息依年息百分之九‧一二五計算；被告同意
    上開利率隨原告基本放款利率變動而調整；借款人在借款期間未按期付息或到期
    未履行債務時，自逾期之日起加上開利率百分之十，逾期六個月以上者，其超過
    六個月部份加上開利率百分之二十計付之違約金；且借款人及連帶保證人均喪失
    期限利益，應立即清償借款。詎被告利息僅繳納至八十五年八月二十一日，之後
    即未再繳息，經催討未果，原告乃聲請拍賣抵押物求償。合計原告債權總額一億
    四千四百四十七萬二千三百零三元，受分配金額七千七百九十九萬元，經原告依
    約抵充尚有本金六千六百六十七萬二千三百七十三元（執行費八十七萬四千五百
    七十六元、本金一億一千八百三十六萬三百四十二元，計算至八十七年八月二十
    一日之利息及違約金二千五百二十三萬七千三百八十五元）債權未獲清償，爰分
    別依消費借貸及保證法律關係，請求被告應連帶給付原告六千六百六十七萬二千
    三百七十三元，及自八十七年八月二十一日起至清償日止按年息百分之九‧一二
    五計算之利息，暨自八十七年九月二十一日起六個月內加上開利率百分之十，逾
    期六個月以上者，其超過六個月部份加放款利率百分之二十計付之違約金。
三、被告丙○○、乙○○、丁○○○、甲○○及庚○○則以：彼等固於八十四年二月
    七日擔任被告惠普公司向原告之前身保證責任陽明山信用合作社借款之連帶保證
    人，惟被告惠普公司於八十四年十月間即有遲延情事，依契約約定，系爭債務已
    屆清償期，而原告於八十五年間允惠普公司延期清償，依民法第七百三十九條之
    一規定：「本節所規定保證人之權利，除法律另有規外，不得預先拋棄。」及同
    法債編施行法第三十三條規定：「修正之民法第七百三十九條之一規定，於民法
    債編修正施行前成立之保證，亦適用之」。準此，法律所規定之保證人權利，除
    民法第七百四十六條第一款規定，保證人得拋棄先訴抗辯權外，餘皆不容保證人
    預先拋棄其權利。故原告未經被告同意擅允被告惠普公司延期清償，依民法第七
    百五十五條規定，被告自不負保證責任；且依原告提出之「放款明細資料查詢及
    列印表」，原告確於八十四年二月七日借記惠普公司一億二千萬元，惟於八十五
    年三月七日貸記一億一千八百七十五萬零八百六十一元，是日「新餘額」為零，
    表明業己清償。另至八十五年九月三日，復再借記惠普公司同額款項，表明於是
    日借予惠普公司該筆借款，前後二筆借款，期日有六個月之間隔，後筆借款自不
    在被告等之保證範圍。縱認原告辯稱「因轉為催收款而為如此記載」為真，惟被
    告等所保證之借款，既早於八十五年三月七日即因惠普公司違約而屆清償期，經
    原告允為延期，至八十五年九月間仍允以新借方式將催收款轉回正常放款，未獲
    被告等之同意，被告等自難能擔負保證責任；再被告惠普公司積欠原告債務，第
    經原告聲請拍賣抵押物取償，依鈞院民事執行處八十七年十月三十一日士院仁執
    雙字第三一七一號通知，執行處以：「債權人陽信商業銀行因不足額分配，故利
    息、違約金不列入分配」，於分配結果彙總表表明「陽信商業銀行債權本利和一
    億一千八百三十六萬零三百四十二元，分配金額七千六百九十二萬五千三百五十
    四元，不足額四千一百四十三萬四千九百八十八元」，債權人陽信商業銀行就此
    並無異議，執行處因之實行分配。從而於八十七年十月三十一日分配表作成日，
    原告對惠普公司之債權原本應為四千一百四十三萬四千九百八十八元。原告於本
    訴請求六千六百餘萬元之本金，並請求八十七年八月二十一日起之利息、相關違
    約金，於法無據云云資為抗辯。
四、原告主張被告惠普公司原法定代理人丙○○於八十四年二月七日邀同被告甲○○
    、庚○○、丁○○○、乙○○及其本人為連帶保證人，與原告前身陽明山信用合
    作社（原告於八十六年九月一日組織變更登記為陽信商業銀行股份有限公司）訂
    立消費借貸契約，借貸金額為一億二千萬元，借款期間自八十四年二月七日起至
    一○四年二月七日止，利息依年息百分之九‧一二五計算；被告同意上開利率隨
    原告基本放款利率變動而調整；借款人在借款期間未按期付息或到期未履行債務
    時，自逾期之日起加上開利率百分之十，逾期六個月以上者，其超過六個月部份
    加上開利率百分二十之計付違約金；且借款人及連帶保證人均喪失期限利益，應
    立即清償借款。詎被告僅繳納利息至八十五年八月二十一日，之後即未再繳息，
    經催討未果，原告乃聲請拍賣抵押物求償。合計原告債權總額一億四千四百四十
    七萬二千三百零三元，受分配金額七千七百九十九萬元，業為被告丙○○、乙○○、丁○○○、甲○○、庚○○所不爭執，並據原告提出與其所述相符之借據、
    連帶保證書、本院士院仁執雙字第三一七二號民事執行處通知、台北市政府財政
    局北市財三字第八六二一四○八五○○號函、經濟部公司執照、銀行營業執照、
    惠普興業股份有限公司變更登記表、放款明細資料查詢及列印表、債權計算書（
    以上均影本）各一件、轉帳傳票影本二件、授信約定書影本六件為證，而被告惠
    普公司則未提出書狀答辯以供斟酌，自堪信為真實，惟被告丙○○、乙○○、丁○○○、甲○○、庚○○等人則以前開情詞置辯。
五、按「民法第七百五十五條固規定就定有期限之債務為保證者，如債權人允許主債
    務人延期清償時，保證人除對於其延期已為同意外，不負保證之責任。同法第二
    百三十三條第一項又規定，遲延之債務，以支付金錢為標的者，債權人得請求依
    法定利率計算之遲延利息，但約定利率較高者仍從其約定利率，故債務人遲延後
    ，債權人一面得請其履行債務，一面仍有權收取遲延利息，換言之，收取遲延利
    息者，不得謂其必未請求履行債務，而准許債務人延期履行。」（最高法院五十
    年台上字第一八二號判例參照）。經查被告惠普公司於八十四年十月間即有遲延
    給付情形，經原告於八十五年間聲請拍賣抵押物求償，嗣於八十五年七月十六日
    撤回執行之聲請等情，固為原告所自認在卷，並經本院調取本院八十五年度執字
    第二五二四號民事執行卷查閱確實，惟原告否認其撤回強制執行程序，係同意被
    告惠普公司延期清償，僅在收取遲延利息之情形下，暫不行使抵押權，被告惠普
    公司嗣且斷斷續續繳納至八十五年八月二十一日止之遲延利息，有被告所不爭之
    放款明細資料查詢及列印表一件在卷可按，但撤回強制執行程序非可與准債務人
    延期清償同視；另原告雖向被告惠普公司收取遲延利息，然揆之前揭說明，收取
    遲延利息，亦不表示原告未請求被告惠普公司履行債務，而許伊延期清償，故被
    告丙○○等人徒以原告撤回本院八十五年度執字第二五二四號強制執行之聲請，
    即以推測之詞率認原告同意被告惠普公司延期清償，於法不合，要無足採。
六、次按「原告對於自己主張之事實已盡證明之責，被告對其主張，如抗辯其不實，
    並提出反對之主張者，則被告對其反對之主張，亦應負證明之責。本件原告主張
    被告惠普公司迄八十六年三月二十五日止，尚有一億一千一百八十三萬六千零三
    百四十二元本金未清償乙節，業為被告所不爭，並有前述被告惠普公司於八十四
    年二月七日簽立之借據、放款明細資料查詢及列印表各一件及轉帳傳票影本二件
    附卷可憑，亦堪信為真實。被告丙○○等人抗辯該筆債款已於八十五年三月七日
    經被告惠普公司清償，現被告惠普公司欠款係被告惠普公司另於八十五年九月三
    日向原告新借之款項，並非被告於八十四年二月七日所保證之債務所由生乙節，
    已為原告所否認，即應由被告丙○○等人負舉證之責。被告丙○○等人固舉原告
    提出之放款明細資料上有八十五年三月七日貸記一億一千八百七十五萬零八百六
    十一元，是日「新餘額」為零，又八十五年九月二日借記被告惠普公司同款項等
    記載為憑，然此部份已經原告由會計科目說明：八十四年二月七日借方係惠普公
    司（長期擔保放款帳號）轉至貸方即惠普公司之活期存款，而八十五年三月七日
    之借方係惠普公司之催收款項轉至貸方即惠普公司長期擔保放款，亦即該筆款項
    係由催收款項墊付，與被告惠普公司之清償根本無關；至於八十五年九月三日亦
    係催收款項與長期擔保放款帳戶間之借貸關係，無論原告將被告惠普公司未清償
    之借款以長期擔保放款科目處理或以催收款項科目處理，均屬原告內部管理作業
    即會計科目變更而已，並提出轉帳傳票、往來收入傳票影本各二件為證，被告丙○○等人則除上述原告所提放款明細資料外，就被告惠普公司係如何清償系爭債
    務？如何新借？倘係新借為何借據未換新等等，均未舉證以實其說，故彼等空言
    抗辯，無足採信。
七、原告另主張其實行抵押權後，分配金額經原告抵充費用、次充違約金、次充利息
    ，最後抵充本金結果，尚有六千六百六十七萬二千三百七十三元之本金債權未獲
    清償之事實，並據其提出債權計算書影本一件為證，被告丙○○等人雖以本院民
    事執行處於八十七年十月三十一日制作之分配表載附註欄四載明原告因不足額分
    配，故利息、違約金不列入分配，而由本院民事執行處以仁執雙字第三一七二號
    函通知原告及惠普公司，囑就分配表表示意見，並明白諭知：「對於分配表所載
    各債權人之債權或分配金額，有不同意見者，應於分配期日一日前，提出書狀，
    聲明異議，明原分配表之不當及應如何變更」、「如無異議，得免於期日到場
    」等情（見卷附分配表及本院八十七年十月三十一日士院仁執雙字第三一七二號
    函影本），而認原告與被告惠普公司既未提出異議，且未於期日到場，誠己表示
    同意該分配表所載債權或分配金額，則法院分配予原告之七千六百九十二萬五千
    三百五十四元，既全數抵充本金，本金餘額應為四千一百四十三萬四千九百八十
    八元云云。然被告所提出之給付不足清償全部債務時，應由原告指定應抵充之債
    務，並由原告決定其抵充之方法及順序，兩造所簽立之授信約定書第七條定有明
    文（見卷附授信約定書）。查本院民事執行處上開通知僅係要求債權人、債務人
    就債權人之債權及分配金額有異議者，得提出異議，倘雙方均未異議，執行處得
    依分配表實行分配，並無確定私權之效果，就原告而言，其對法院記載之債權額
    及分配金額既無意見，法院之記載又無確定私權之效果，依契約約定其本有權決
    定抵充順序，是其未提出異議，僅係其對債權金額及分配金額無意見，自不表示
    其與被告惠普公司間已就抵充順序達成合意。況本院民事執行處前揭分配表既載
    明：陽信商業銀行即原告因不足額分配，故利息、違約金不列入分配等語，顯見
    原告有為利息、違約金之請求，僅因不足額分配，法院為便宜措施計，只將債權
    原本列入記載，並非指定扺充順序，此由本院民事執行處書記官於系爭借據上係
    附記：「本件債權人經參加本院八十六年民執字第三一七二號分配於八十七年
    十一月十日受償新台幣七六，九二五，三五四元正及執行費用八七四，五七六元
    ：
    」，只就分配總金額即原告受償金額列記，對原告究係受償利息、違約金或債權
    原本則未見記載更明，可見有關分配金額其扺充順序，法院民事執行處並未具體
    認定，仍應由兩造依其約定定之，換言之，即本件原告仍得依其與被告之上述約
    定，決定受償金額之扺充順序，不因民事執行處未於分配表記載利息、違約金金
    額而受影響。故被告丙○○等人此部分抗辯，亦不足採。
八、綜上所述，被告惠普公司於八十四年四月七日向原告借貸之一億二千萬元，利息
    僅繳納至八十七年八月二十一日，即未再繳納，迄今尚有六千六百六十七萬二千
    三百七十三元之本金、及自八十七年八月二十二日起算之利息及自八十七年九月
    二十二日起算之違約金迄未清償，而被告丙○○等五人係被告惠普公司之連帶保
    證人自應與被告惠普公司負連帶清償之責。又被告惠普公司就系爭債務之利息既
    繳納至八十七年八月二十一日止，為原告訴訟代理人陳明在卷，並有前揭放款明
    細資料查詢及列印表一件附卷可按，則系爭債務之利息起算點即應按照原告起訴
    狀之事實及理由欄第四項所載自八十七年八月二十二日起算；另違約金之起算，
    依系爭借據第三條第四項約定，亦應自被告惠普公司逾期之日起算即八十七年九
    月二十二日起算。茲原告就利息及違約金部分聲明分別自八十七年八月二十一日
    、八十七年九月二十一日起算，尚有未洽。從而原告分別依據消費借貸及保證之
    法律關係，請求被告連帶給付原告六千六百六十七萬二千三百七十三元，及自八
    十七年八月二十二日起至清償日止按年息百分之九‧一二五計算之利息，暨自八
    十七年九月二十二日起六個月內加上開利率百分之十，逾期六個月以上者，其超
    過六個月部份加上開利率百分之二十計付之違約金，於法有據，應予准許，逾此
    部分之請求，則於法不合，不應准許。
九、本件事證已臻明確，兩造其餘攻擊及防禦方法，經本院審酌後，核與判決結果不
    生影響，而無庸逐一論述，附敘明之。
十、據上論結，本件原告之訴為一部有理由、一部無理由，依民事訴訟法第三百八十
    五條第一項前段、第七十九條但書、第八十五條第二項判決如主文。
中      華      民      國    八十九    年      八      月  二十五    日
                                        臺灣士林地方法院民事第一庭
~B法      官  林玫君
右為正本係照原本作成。
如對本判決上訴須於判決送達後二十日內向本院提出上訴狀。
中      華      民      國    八十九    年      八      月  二十八    日
~B法院書記官  夏珍珍


司法院資訊處製作；財團法人民間司法改革基金會備份。
